臺灣高等法院民事裁定　　　　　　　　　96年度再易字第86號
聲　請　人　基聖股份有限公司（原名偉強股份有限公司）
法定代理人　乙○○
上列聲請人因與相對人甲○○等間返還不當得利事件，對於中華
民國96年 5月16日本院96年度再易字第58號確定裁定，聲請再審
，本院裁定如下：
    主  文
聲請駁回。
聲請訴訟費用由聲請人負擔。
    理  由
一按再審之訴，法院認無再審理由，判決駁回後，不得以同一事
  由，對於原確定判決或駁回再審之訴之確定判決，更行提起再
  審之訴，民事訴訟法第498條之1定有明文。依該條立法理由「
  再審之目的，原在匡正確定終局判決之不當，以保障當事人之
  權益。惟為避免當事人以同一事由對於原確定判決或駁回再審
  之訴之確定判決，一再提起再審之訴，致浪費司法資源，自應
  予以限制，爰增訂本條文」觀之，固不應解為：凡依同法第
  496條第1項同款或同以第497條之事由更行提起再審之訴， 均
  為法所不許。但再審原告更行提起再審之訴所主張之再審事由
  ，如與其主張應再審之原再審判決所具有之再審事由內容相同
  ，又以同款或同條之再審事由為其訴訟標的法律關係，即屬第
  498條之1所稱之「同一事由」，自不得更行提起，不因再審原
  告提起再審之訴之對象不同，即分別係對原確定判決、原再審
  判決提起再審之訴，而有差異。 又依民事訴訟法第507條規定
  ，裁定已經確定，而有同法第496條第１項或第497條之情形者
  ，得準用再審程序之規定，聲請再審。
二本件聲請意旨略以：本院96年度再易字第58號裁定（下稱本院
  原確定裁定）適用最高法院60年度臺抗字第688號、 61年度臺
  再字第137號、及64年度臺聲字第76號判例意旨， 乃牴觸民事
  訴訟法第501條第1項第3、4款規定之旨趣，違反司法院大法官
  釋字第177號、第185號及第482號解釋。 而有違背邏輯理論、
  證據法則、經驗法則及論理法則、違背法規及解釋令、使用判
  例虛構事實及理由；以及裁定基礎理由，均牴觸再審書狀上主
  張等情事，其適用法規顯有錯誤為由，爰依據民事訴訟法第
  496條第1項第1款規定聲請再審等語。
三經查，(一)聲請人前主張本院95年度再易字第136號確定裁定（
  下稱本院第136號確定裁定） 駁回其再審之聲請，顯有適用法
  規之錯誤，乃依民事訴訟法第496條第１項第1款之規定聲請再
  審；惟經本院96年度再易字第2號確定裁定（下稱本院第2號確
  定裁定）以：本院第136號確定裁定 所謂聲請人據以提起再審
  之理由，應就原裁定有無法定再審事由加以指述，若有再審理
  由，始可進而就在此之前之確定裁判有無再審理由為審查，乃
  係說明其就再審聲請人所為再審聲請之審理順序，核與民事訴
  訟法第501條第１項第4款規定提起再審之訴，應以訴狀表明再
  審理由及關於再審理由並遵守不變期間之證據，並無不符，亦
  與司法院大法官釋字第482號解釋文， 亦無不符。又司法院大
  法官釋字第177號解釋，僅係針對最高法院60年度臺再字第170
  號判例有關「確定判決消極的不適用法規，顯然影響裁判者」
  部分闡釋應不予援用，而非認該判例意旨全部與憲法有所牴觸
  ，而應全部不予援用，是最高法院60年臺再字第 170號判例其
  餘部分，即「民事訴訟法第496條第１項第1款所謂適用法規顯
  有錯誤者，係指確定判決所適用之法規顯然不合於法律規定，
  或與司法院現尚有效及大法官會議之解釋，或本院尚有效之判
  例顯然違反者而言」部分，仍為有效之判例，核與司法院大法
  官釋字第177號解釋意旨並無不合。 是再審聲請人主張最高法
  院60年臺再字第170號判例意旨應全部不予援用， 並主張原確
  定裁定所援引之最高法院64年臺聲字第76號判例、60年臺抗字
  第688號判例及70年臺再字第35號判例均牴觸再審法規， 均不
  應予以援用，進而主張再審法院應禁止使用該等判例作為裁判
  基礎云云，自屬無據，而以並無聲請人所指適用法規顯有錯誤
  之再審事由，駁回其再審之聲請。(二)其後，聲請人對本院第２
  號確定裁定復聲請再審，經本院96年度再易字第34號確定（本
  院第34號裁定）裁定，以聲請人無非係重複執陳詞，聲請再審
  ，並未具體指摘其有何再審事由，依法不合為由，予以駁回；
  嗣聲請人又對本院第34號確定裁定聲請再審，經本院原確定裁
  定以聲請人未具體指摘、或敘明確定裁定有何合於法定再審之
  事由，且一再以同一上述之情事，聲請再審，均為本院裁定駁
  回確定，有違民事訴訟法第498條之1之規定為由，予以裁定駁
  回在案。
四是依上開說明，聲請人提起本件聲請所執再審事由，既經本院
  第２號確定裁定、第34號確定裁定及原確定裁定，分別以不合
  法為由予以駁回在案；則本件聲請自屬就同一訴訟標的法律關
  係—即有適用法規顯有錯誤之事由（民事訴訟法第496條第1項
  第1款）， 更行以同一原因事實—即上開聲請意旨所載其主張
  之再審理由，提起再審之聲請，揆諸首揭說明，即為法所不許
  。至聲請人另對本件各前確定判決及裁定之主張部分，為聲請
  人就原確定裁定聲請再審有理由，前訴訟程序之再開或續行後
  所應審酌之問題，然聲請人再審之聲請既為不合法，前訴訟程
  序即無從再開或續行，聲請人此部分之主張，本院本無庸予以
  論究，併此敘明。
五據上論結，本件再審之聲請為不合法，應予以駁回，爰裁定如
  主文。
中　　華　　民　　國　　96　　年　　7 　　月　　6 　　日
                    民事第七庭
                        審判長法　官  鄭三源
　　　　　　　　    　　　　　法　官  張競文
　　　　　　　　    　　　　　法　官  湯美玉
正本係照原本作成。
不得再抗告。
中　　華　　民　　國　　96　　年　　7 　　月　　9 　　日
　　　　　　　　　　　　　　　書記官  倪淑芳
